【裁判字號】    96,聲,2717
【裁判日期】    970303
【裁判案由】    發還擔保金
【裁判全文】
臺灣板橋地方法院民事裁定              96年度聲字第2717號
聲請人即債權人  天明生命醫藥股份有限公司
法 定 代 理 人  甲○○
相對人即債務人  德山製藥股份有限公司
法 定 代 理 人  乙○○
上列當事人間發還擔保金事件，本院裁定如下：
    主  文
聲請駁回。
聲請程序費用由聲請人負擔。
    理  由
一、按應供擔保之原因消滅者，法院應依供擔保人之聲請，以裁
    定命返還其提存物，民事訴訟法第104條第1項第1 款定有明
    文。又上開規定，依同法第106 條之規定，於其他依法令供
    訴訟上之擔保者準用之。次按所謂應供擔保之原因消滅者，
    於因假執行宣告所供擔保之情形，乃係在擔保債務人因假執
    行所受之損害，故必待無損害發生或債權人本案勝訴確定，
    或就所生之損害已經賠償時，始得謂供擔保之原因消滅。又
    宣告原告供擔保後得為假執行，同時宣告被告預供擔保免為
    假執行之判決，須原告已供擔保請求假執行後，被告始有預
    供擔保以阻止假執行之必要，在原告仍請求假執行之際，其
    應供擔保之原因並未消滅，自不能以被告預供擔保請求免為
    假執行為理由，主張其應供擔保之原因已經消滅，而聲請發
    還其擔保金（最高法院45年臺抗字第144 號判例意旨參照）
    。按被告為免受假執行所供之擔保，旨在擔保其就假執行之
    本案，將來能獲勝訴之確定判決，一旦受敗訴判決，則備為
    賠償原告因遲延執行所受損害之用。故被告就本案未獲勝訴
    之確定判決前，不能認供擔保之原因已消滅（最高法院87年
    臺抗字第208 號判決意旨參照）。
二、本件聲請意旨略以：聲請人前交付相對人支票4 張以支付貨
    款，其中除票號0000000外，其它票號0000000、0000000、0
    000000（下稱系爭支票）之受款人係經由相對人指示而載明
    相對人之關係企業漁人製藥股份有限公司（下稱漁人公司）
    ，雖聲請人聲請本院96年度裁全字第6784號裁定，准許對於
    系爭支票禁止相對人為特定之處分，然假處分執行之相對人
    並非系爭支票之受款人，致系爭支票遭漁人公司兌領完畢，
    且前開假處分裁定業經相對人提起抗告，經臺灣高等法院96
    年度抗字第1751號廢棄原裁定，故本件假處分之原因消滅，
    爰依法聲請返還提存物，並提出臺灣高等法院96年度抗字第
    1751號民事裁定、本院96年度裁全字第6784號民事裁定、96
    年度存字第4986號提存書影本各1 份為證。
三、經查，聲請人前依本院96年度裁全字第6784號民事裁定，提
    供擔保後，向本院聲請對相對人之財產假處分執行在案，雖
    系爭支票經漁人公司兌領完畢，且相對人不服前開裁定因而
    提起抗告，原裁定嗣經臺灣高等法院96年度抗字第1751號裁
    定廢棄確定，業經本院依職權調取上開卷宗核閱屬實。按供
    擔保人提供擔保金，係擔保債務人因假處分所應受之損害，
    必待無損害發生或債權人本案勝訴確定，或就所生損害已經
    賠償，始得謂應供擔保之原因消滅。本件聲請人據以聲請強
    制執行之執行名義雖經廢棄，然聲請人既曾聲請對相對人之
    財產為假處分，則相對人即有因該假處分受有損害之可能，
    未據聲請人證明有原因消滅之情事，故聲請人聲請發還擔保
    金需符合訴訟終結後，已定20日以上之期間催告受擔保利益
    人即相對人行使權利而未行使者之要件。然該訴訟尚未終結
    ，且聲請人未定20日以上之期間催告受擔保利益人行使權利
    。票據為無因證券，執有人本得主張其權利，故非屬應供擔
    保原因消滅，並予敘明。綜上所述，聲請人之聲請，為無理
    由，應予駁回。
四、依民事訴訟法第95條、第78條裁定如主文。
中    華    民    國    97    年    3     月     3    日
                  民事第一庭  法  官  許瑞東
以上正本證明與原本無異
如不服本裁定應於送達後10日內向本院提出抗告狀，並應繳納抗
告裁判費新臺幣1,000元
中    華    民    國    97    年    3     月     3    日
                              書記官  賴玉芬


司法院資訊處製作；財團法人民間司法改革基金會備份。
